【裁判字號】    99,交易,20
【裁判日期】    991224
【裁判案由】    過失傷害
【裁判全文】
福建金門地方法院刑事判決              99年度交易字第20號
公  訴  人  福建金門地方法院檢察署檢察官
被      告  楊誠圻
上列被告因過失傷害案件，經檢察官提起公訴（99年度調偵字第
46號），本院判決如下：
    主  文
楊誠圻犯過失傷害罪，處有期徒刑貳月，如易科罰金，以新臺幣
壹仟元折算壹日。
    事  實
一、楊誠圻於民國99年1月1日2時30分許，駕駛車號WY-3342號自
    用小客車，沿金門縣環島北路由金城鎮往金沙鎮沙美方向行
    駛，行經設有禁止超車標線、交岔路口標誌之無號誌交岔路
    口金門縣金沙鎮○○路段，原應注意汽車行經設有禁止超車
    標線、交岔路口標誌之處所，不得超車；行經設有無號誌之
    交岔路口，應減速慢行，作隨時停車之準備；欲超越同一車
    道之前車時，須先按鳴喇叭二單響或變換燈光一次，前行車
    減速靠邊或以手勢或亮右方向燈表示允讓後，後行車始得超
    越，而依當時天候陰、夜間有照明、現場柏油路面、無障礙
    物、視距良好等狀況，並無不能注意之情事，因見前方同向
    行駛由李介盛騎乘附載其同學梁鈞博之車牌號碼3JV-598號
    重型機車減速，竟未減速，亦未事先按鳴喇叭二單響或變換
    燈光一次以示警，即貿然自該機車左方超車，適李介盛亦疏
    未注意在劃有禁止超車線之路段，不得迴車；迴車前，應暫
    停並顯示左轉燈光或手勢，看清無來往車輛，並注意行人通
    過，始得迴轉，即貿然迴轉，致楊誠圻所駕駛上開自小客車
    閃避不及，擦撞李介盛騎乘之重型機車左側，李介盛、梁鈞
    博當場人車倒地，李介盛因此受有左脛骨與腓骨幹之開放性
    骨折之傷害，梁鈞博則受有左膝內側輕微瘀血之傷害（未據
    提出告訴）。楊誠圻於肇事後，留在現場等候救護車到場處
    理。
二、案經被害人李介盛訴由金門縣警察局移送福建金門地方法院
    檢察署檢察官偵查起訴。
    理  由
壹、證據能力部分：
    按被告以外之人於審判外之言詞或書面陳述，除法律有規定
    者外，不得作為證據，刑事訴訟法第159條第1項定有明文；
    同法第159條之5規定被告以外之人，於審判外之陳述，雖不
    符前四條（指第159條之1至第159條之4）之規定，而經當事
    人於審判程序同意作為證據，法院審酌該言詞陳述或書面陳
    述作成時之情況，認為  適當者亦得為證據。而所謂「審酌
    該陳述作成時之情況，認為適當」者，係指依各該審判外供
    述證據製作當時之過程、內容、功能等情況，是否具備合法
    可信之適當性保障，加以綜合判斷而言（詳最高法院94年度
    台上字第3277號判決意旨、第5830號判決意旨）。本判決下
    列引用之各該被告以外之人於審判外之陳述（含書面陳述）
    ，雖屬傳聞證據，惟當事人即被告楊誠圻於本院99年11月15
    日準備程序期日中均表示同意作為證據而不予爭執（本院卷
    第27至28頁），本院審酌結果，認上開證據資料製作時之情
    況，尚無違法不當及證明力明顯過低之瑕疵，亦認為以之作
    為證據應屬適當。揆諸前開規定，爰依刑事訴訟法第159條
    之5規定，認前揭證據資料均有證據能力。
貳、實體部分
一、訊據被告楊誠圻已於本院審理時坦承於前揭時地駕駛車輛行
    經設有禁止超車線、交岔路口標誌之無號誌交岔路口路段，
    未減速而超車，超車前且未按鳴喇叭二單響或變換燈光一次
    以示警前方之告訴人李介盛，因而與告訴人騎乘機車發生擦
    撞，致告訴人倒地受傷等情（被告雖稱有按鳴喇叭，惟並非
    超車前所按，而係超車時見告訴人突然迴轉，始緊急警告告
    訴人停止迴轉，見本院卷第88、91頁），核與證人即告訴人
    於本院審理、警詢時之指訴、梁鈞博於警詢時之陳述相符，
    並有道路交通事故現場圖、道路交通事故談話紀錄表、酒精
    測定紀錄表、受理各類案件紀錄表、受理刑事案件報案三聯
    單及照片12張等在卷可資佐證，足認被告前揭自白與事實相
    符，堪予採信。
二、按汽車行經無號誌之交岔路口，應減速慢行，作隨時停車之
    準備；行經設有交岔路口標誌之路段或禁止超車標線之處所
    ，不得超車；欲超越同一車道之前車時，須先按鳴喇叭二單
    響或變換燈光一次，前行車減速靠邊或以手勢或亮右方向燈
    表示允讓後，後行車始得超越，道路交通安全規則第93條第
    1項第2款、第101條第1項第1、2、3、5款分別定有明文。此
    乃駕駛人所應注意之義務。被告楊誠圻駕車使用道路，應對
    前開規定知之甚稔，並有遵守之義務，而本件肇事當時天候
    陰、夜間有照明、現場柏油路面、無障礙物、視距良好，並
    無不能注意之情事，業據被告於警詢時供述甚明（警卷第3
    頁），並經告訴人李介盛於警詢時陳述明確（警卷第16頁）
    ，且有現場照片4張在卷可稽（警卷第26 至27頁），被告竟
    疏未注意汽車行經無號誌之交岔路口，應減速慢行，作隨時
    停車之準備；行經設有禁止超車標線、交岔路口標誌之處所
    ，不得超車，竟貿然超車，致撞及騎乘機車行駛於前方之告
    訴人李介盛，使告訴人李介盛受有前開傷害，是被告應有疏
    失，且其疏失與告訴人李介盛受傷有相當因果關係，本件事
    證明確，被告犯行堪以認定。
三、告訴人雖認被告尚涉有：1.依現場照片，被告夜間未開亮頭
    燈，只開警示燈，違背道路交通安全規則第109條第1款規定
    ；2.被告經營餐飲業，當天為跨年晚會，被告店舖鄰近跨年
    晚會會場，生意一定很好，應為疲勞駕駛等過失（本院卷第
    24、39頁）。惟查：1.告訴人所提出之照片為肇事後所拍攝
    ，當時被告業已停車於道路中央，為保留事故現場無法將車
    輛移至路旁，本應關閉大燈並開啟警示燈示警後方來車，即
    不得據該被告停車後之照片遽以推論被告車輛行駛時即未開
    啟大燈；2.又告訴人僅憑當天為跨年晚會，即片面臆測被告
    必然生意很好，為疲勞駕駛云云，然並未提出任何具體事證
    以實其說，即不足採。
四、本件告訴人於警詢時自承於上開設有禁止超車線之路段迴轉
    ，迴轉前且未打方向燈（警卷第9頁），而其既會與後方告
    訴人之自小客車發生擦撞，顯然其迴車前並未以檢視後照鏡
    或轉頭目視方法確認後方無來車即貿然迴轉，即亦有違反道
    路交通安全規則第106條第2、5款之過失，然此尚不足以解
    免被告過失之責任。被告雖提出最高法院86年度台上字第
    2462號判決，主張信賴告訴人不至違反交通規則，惟信賴原
    則之保護係以被告本身未違規為前提，附帶敘明。
五、核被告所為，係犯刑法第284條第1項前段之過失傷害罪。爰
    審酌被告並無前科，有臺灣高等法院被告前案紀錄表1紙在
    卷可證，其自述教育程度為高中畢業，現經營餐飲店為業，
    每月收入約新臺幣（下同）3、4萬元等生活狀況及智識程度
    ，其一時貪快於禁止超車之近交岔路口處超車，超車前且未
    先以按鳴喇叭二單響或變換燈光之方式示警前方之告訴人，
    致告訴人因不知被告車輛在後方，貿然迴轉而與被告車輛發
    生擦撞，致受有前開傷害，然若告訴人迴轉前曾經確認後方
    來車，本件車禍即無發生可能，而依一般人通常生活經驗及
    本能，幾乎不可能於迴轉前未先確認後方有無來車即行迴轉
    ，告訴人竟未先行確認即貿然迴轉，亦可見告訴人騎乘機車
    當時心不在焉之程度，就本件車禍之發生亦同有過失；又被
    告雖坦承過失肇致本件車禍並使告訴人受有上開傷害，惟迄
    今仍未與告訴人達成和解等一切情狀，量處如主文所示之刑
    ，並諭知易科罰金之折算標準。
據上論斷，應依刑事訴訟法第299條第1項前段，刑法第284條第1
項前段、第41條第1項前段，刑法施行法第1條之1，判決如主文
。
本案經檢察官張漢森到庭執行職務。
中    華    民    國    99    年    12    月    24    日
                  刑事庭    法  官   許嘉容
以上正本證明與原本無異。
如不服本判決，應於判決送達後10日內向本院提出上訴書狀。
                            書記官   徐佩鈴
中    華    民    國    99    年    12    月    24    日
本案論罪科刑法條：
中華民國刑法第284條
因過失傷害人者，處6月以下有期徒刑、拘役或5百元以下罰金，
致重傷者，處1年以下有期徒刑、拘役或5百元以下罰金。
從事業務之人，因業務上之過失傷害人者，處1年以下有期徒刑
、拘役或1千元以下罰金，致重傷者，處3年以下有期徒刑、拘役
或2千元以下罰金。

司法院資訊處製作；財團法人民間司法改革基金會備份。
